【裁判字號】    99,訴,2373
【裁判日期】    991220
【裁判案由】    清償借款
【裁判全文】
臺灣臺中地方法院民事判決  99年度訴字第2373號
原      告  合作金庫商業銀行股份有限公司
法定代理人  劉燈城
訴訟代理人  謝孟茹
被      告  金輔實業有限公司
法定代理人  張富宸
            張立紘
被      告  劉竹娘
            張富宸
上列當事人間請求清償借款事件，本院於民國99年12月6日言詞
辯論終結，判決如下：
    主  文
被告應連帶給付原告美金伍萬捌仟佰陸拾元伍角陸分及如附
表所示之利息、違約金。
訴訟費用新臺幣壹萬玖仟零壹拾捌元由被告連帶負擔。
    事實及理由
壹、程序方面
  一、被告金輔實業有限公司（下稱金輔公司）、張富宸、劉竹
      娘均未於言詞辯論期日到場，核無民事訴訟法第386條所
      列各款情形，爰依原告之聲請，由其一造辯論而為判決。
  二、按公司之清算人於執行職務範圍內，為公司之負責人；又
      解散之公司除因合併、分割或破產而解散外，應行清算，
      公司法第8條第2項、第24條分別定有明文。又有限公司之
      清算，依公司法第113條準用第79條之規定，除公司法或
      公司章程另有規定或經股東決議，另選清算人外，應以全
      體股東為清算人。被告金輔公司業經主管機關於民國（下
      同）99年10月13日以經授中字第0993270063號函解散，金
      輔公司股東並未決議另選清算人，有公司基本資料查詢及
      本院查詢單附卷可稽，依上開規定，自應以金輔公司全體
      股東為清算人，而金輔公司之股東計有張富宸及張立紘2
      人，復有公司變更登記事項卡暨股東名單附卷可按，故應
      以張富宸、張立紘為金輔公司之法定代理人，合先敘明。
貳、實體方面
  一、原告起訴主張：被告金輔公司於98年6月10日邀同被告張
      富宸、劉竹娘為連帶保證人，與原告簽訂「進口遠期信用
      狀借款契約」（下稱系爭借款契約），約定委請原告開發
      進口遠期信用狀，額度於美金10萬元之額度內循環借款，
      以信用狀項下之匯款票款扣除其自備結匯款後之差額為其
      向原告借款之本金，契約期間自98年6月10日起至99年9月
      4日止，遠期信用狀之匯票期限自發票日起算，最長不得
      超過180天，利息自原告或原告授權之指定銀行付款之日
      起至借款到期日止，按原告通知利率支付，到期不履約時
      ，除依照被告等與原告約定之授信利率支付遲延利息外，
      逾期6個月以內，另按遲延利息百分之10，逾期超過6個月
      ，另按遲延利息百分之20加付違約金。被告金輔公司乃依
      照前開約定，於下列時間填具「開發信用狀申請書」（下
      稱信用狀申請書）向原告申請開發信用狀，原告並依被告
      金輔公司之申請分別開發下列信用狀及墊借金額：
    (一)被告金輔公司於98年12月24日填具信用狀申請書，原告因
      此開發號碼為9ALLC000000-0000之遠期信用狀乙紙。扣除
      自備結匯款項美金3,135.30元，原告99年2月12日墊借美
      金17,766.70元，到期日即借款清償日為99年8月11日，依
      照被告等與原告約定之授信利率為年利率6%。被告等於99
      年9月14日部分結匯還款美金2,645.99元，其餘借款原告
      屆期未獲清償，被告等尚積欠原告本金美金15,120.71元
      及如附表編號1所示之利息、違約金。
    (二)被告金輔公司於99年1月12日填具信用狀申請書，另於99
      年1月25日申請增加信用狀金額為美金50,400元，原告因
      此開發號碼為0ALLC000000-0000之遠期信用狀乙紙。扣除
      自備結匯款項各美金360元、7,200元，原告分別於99年2
      月17日、2月22日墊借美金8,925元、33,915元，到期日即
      借款清償日分別為99年8月16日、99年8月21日，依照被告
      等與原告約定之授信利率為年利率6%。被告等於99年9月
      14日部分結匯還款美金1,352.01元、5,106.07元，其於借
      款原告屆期未獲清償，被告等尚積欠原告本金美金7,572.
      99元、28,808.93元及如附表編號2所利示之利息、違約金
      。
    (三)被告金輔公司於99年4月22日填具信用狀申請書，原告因
      此開發號碼為0ALLC000000-0000之遠期信用狀乙紙。扣除
      自備結匯款項美金1,443.75元，原告於99年5月20日墊借
      美金8,181.25元，到期日即借款清償日為99年11月16日，
      依照被告等與原告約定之授信利率為年利率6%。被告等於
      99年9月14日結匯還款美金1,320.32元，依據被告等簽訂
      之「授信約定書」第5條第1項所載，即期視為全部到期，
      惟被告尚積欠原告本金美金6,860.93元及如附表編號3所
      示之利息、違約金。
    爰依消費借貸及連帶保證之法律關係提起本訴等語。並聲明
    ：如主文所示。
  二、經查，原告主張之前開事實，業據其提出進口遠期信用狀
      借款契約、切結書、本票、開發信用狀申請書、信用狀明
      細帳卡查詢資料、授信約定書等為證（見本院卷第11頁至
      第25頁），核與原告所述各節相符。被告均已於相當時期
      受合法之通知，而未於言詞辯論期日到場，亦未提出書狀
      就原告主張之前開事實有所爭執，依民事訴訟法第280條
      第3項前段準用同法條第1項規定，視同自認。從而，原告
      主張之前開事實堪信為真實。
  三、按消費借貸者，謂當事人一方移轉金錢或其他代替物之所
      有權於他方，而約定他方以種類、品質、數量相同之物返
      還之契約，民法第474條第1項定有明文；又稱保證者，謂
      當事人約定，一方於他方之債務人不履行債務時，由其代
      負履行責任之契約，同法第739條亦有明文；另保證債務
      之所謂連帶，係指保證人與主債務人負同一債務，對於債
      權人各負全部給付之責任者而言，此就民法第272條第1項
      規定連帶債務之文義參照觀之甚明（最高法院45年台上字
      第1426號判例可資參照）；而連帶債務之債權人，依同法
      第273條第1項規定，得對於債務人中之一人或數人或其全
      體，同時或先後請求全部或一部之給付。本件被告金輔公
      司向原告借款，既未依約清償，借款視為全部到期，被告
      張富宸、劉竹娘為被告金輔公司系爭借款之連帶保證人，
      原告自得請求被告張富宸、劉竹娘負連帶清償責任。從而
      ，原告依消費借貸及連帶保證之法律關係，請求被告連帶
      給付如主文所示之本金、利息及違約金為有理由，應予准
      許。
參、訴訟費用負擔之依據：民事訴訟法第85條第2項。
中    華    民    國    99    年    12    月    20    日
                  民事第二庭    法  官  呂麗玉
正本係照原本作成。
如對本判決上訴，須於判決送達後20日內向本院提出上訴狀。如
委任律師提起上訴者，應一併繳納上訴審裁判費。
中    華    民    國    99    年    12    月    20    日
                                書記官  趙振燕

司法院資訊處製作；財團法人民間司法改革基金會備份。
